【裁判字號】    98,抗,882
【裁判日期】    980527
【裁判案由】    聲明異議
【裁判全文】
臺灣高等法院民事裁定                   98年度抗字第882號
    抗  告  人
    即債務  人  甲○○
上列抗告人因與相對人即債權人乙○○間聲明異議事件，對於中
華民國98年4月14 日臺灣板橋地方法院98年度事聲字第21號所為
裁定提起抗告，本院裁定如下：
    主      文
抗告駁回。
抗告程序費用由抗告人負擔。
    理      由
一、相對人於原法院異議意旨略以：抗告人所有門牌台北縣板橋
    市○○路36-2號房屋及坐落台北縣板橋市○○○段第二崁小
    段180之7 地號土地，於97年1月17日實施查封時，現場大門
    深鎖，無人應門，且大樓管理員證述系爭不動產目前為空屋
    ，無人居住使用，第三人謝凱旋於97年1月29 日提出租賃契
    約，其上簽約日期雖為96年11月17 日，然公證日期為97年1
    月29日，在查封之後，可見該租賃契約為抗告人與第三人謝
    凱旋事後偽造者，謝凱旋復未提出其於97年1月17 日前居住
    於系爭房地之證據如：水費、電費、瓦斯費等繳費資料，台
    北縣政府警察局海山分局函覆係依謝凱旋之片面說詞，自應
    以現場大樓管理員之證詞較為可信，是拍賣公告上記載「拍
    定後不點交」，拍賣程序有瑕疵，使應買人卻步，致伊權益
    受損，求為廢棄原法院司法事務官98年3月12 日駁回伊對拍
    賣公告附記五記載之「拍定後不點交」裁定云云。
二、原法院法官廢棄該院司法事務官98年3月12 日裁定，係以：
    應再依職權查明第三人謝凱旋占有之時間等事實，始能核定
    拍賣條件，為其裁判基礎。
三、本件抗告意旨略以：抗告人因清償債務而向第三人謝凱旋借
    款新台幣（下同）300 萬元，適謝凱旋有租屋需求，雙方乃
    約定自96年11月17日起將系爭房屋出租予謝凱旋，以抗告人
    所負300 萬元債務之利息抵償租金，抗告人於當日即將系爭
    房屋交謝凱旋入住，嗣後於97 年1月27日再公證補強該租賃
    契約之效力。亦即，謝凱旋於原法院97 年1月17日派員查封
    時已合法占用系爭房屋，相對人對拍賣公告註記之「拍定後
    不點交」異議，原法院司法事務官予以駁回，並無不合，原
    法院法官不查，竟將該駁回異議之裁定廢棄，有所違誤，請
    求廢棄原裁定云云。
四、按當事人或利害關係人依強制執行法第12條第1 項規定聲明
    異議，應於強制執行程序終結前為之；所謂強制執行程序終
    結，究指強制執行程序進行至如何程度而言，應視聲請或聲
    明異議之內容，分別情形定之；又撤銷或更正強制執行之處
    分或程序，惟在強制執行程序終結前始得為之，故聲明異議
    雖在強制執行程序終結前，而執行法院或抗告法院為裁判時
    強制執行程序已終結者，縱為撤銷或更正原處分或程序之裁
    定，亦屬無從執行，執行法院或抗告法院自可以此為理由，
    予以駁回，司法院院字第2776號解釋足供參照。
五、本件抗告人於89年1月29 日提供系爭不動產為擔保物，設定
    528 萬元之最高限額抵押權予聯邦商業銀行股份有限公司（
    下稱聯邦商銀），依抗告人主張其於96年11月17日將系爭房
    屋出租予第三人謝凱旋，租賃期間自96年11月17日至抗告人
    清償債務300萬元為止。相對人於96 年12月21日向原法院聲
    請就抗告人所有之系爭不動產為強制執行，原法院民事執行
    處定拍賣底價為800萬元於97年6月9日為第1次拍賣，拍賣公
    告註記「拍定後不點交」，屆時無人應買而未拍定；其後再
    於97年6月9日定拍賣底價為641萬元於97年7月7日第2次拍賣
    ，拍賣公告仍註記「拍定後不點交」，抵押權人聯邦商銀於
    97年6月11 日以：謝凱旋之租賃權存在，執行法院不點交予
    拍定人，減低應買意願並降低拍定金額為由，聲請除去謝凱
    旋之租賃權，並將拍賣條件變更為「拍定後點交」，相對人
    因而於97 年6月16日具狀聲明異議，原法院民事執行處於97
    年6月18 日除去第三人謝凱旋之租賃權並公告停止97年7月7
    日第2 次拍賣程序，謝凱旋於97年6月30 日以：拍賣底價為
    641 萬元，聯邦商銀之債權僅377萬4,283元，拍賣底價遠高
    於抵押債權人之債權，不影響抵押債權人之權益，無須除去
    租賃權為由聲明異議，原法院民事執行處嗣於97年7月4日駁
    回謝凱旋之異議，謝凱旋提起抗告，經本院於97年8月20 日
    以97抗字第1328號裁定認為租賃權之存在不影響聯邦商銀之
    抵押權受償，廢棄該裁定，相對人提起再抗告，最高法院於
    97年11月20日以97年度台抗字第748 號裁定以：相對人並非
    受裁定之當事人或其他訴訟關係人，於法未合，駁回相對人
    之再抗告，並以原法院執行處未就相對人97年6月16 日聲明
    異議之理由為准駁，令原法院執行處續行處理，原法院司法
    事務官遂於98年3月12日裁定駁回相對人之異議，另定98年5
    月6日為第2次拍賣期日，拍賣公告上仍註記「拍定後不點交
    」，屆時由第三人洪錦雪以733萬7,650元拍定，已由原法院
    核發不動產權利移轉證書等情，有上開各聲明異議狀、裁定
    、民事聲請強制執行狀、系爭不動產土地建物謄本、租賃契
    約書、公證書、第1 次拍賣公告、通知、筆錄、除去租賃權
    執行命令、第2 次拍賣公告、通知（投標日期：97年7月7日
    ）、停止拍賣程序公告（投標日期97年7月7日）、第2 次拍
    賣公告、通知（投標日期97年8月11 日）、停止拍賣程序公
    告（投標日期97年8月11日）、第2次拍賣公告、通知、筆錄
    （投標日期98年5月6日）、不動產權利移轉證書等件可稽（
    原法院執字1452號卷第7、10-13、38-39、61、104-107、11
    1-113、 128、133-134、136-138、150-151、153、154-157
    、158-159、162-164、171-174、178-184、198、212-214、
    221-222、224-226頁，本院卷第13-19頁）。
六、查「拍定後不點交」為拍賣條件之一部分，抗告人雖在系爭
    不動產拍定前之98年5月1日具狀提起抗告（本院卷第6-10頁
    ），惟至本院裁定時，系爭不動產之拍賣程序已因核發不動
    產移轉證書予拍定人而終結，法院縱為撤銷或更正原處分或
    程序之裁定亦無從執行，因認抗告人就「拍定後不點交」之
    拍賣條件提起抗告已無權利保護之必要，應予駁回。原法院
    廢棄該院司法事務官駁回相對人之異議裁定，理由雖有不同
    ，惟結論並無二致。抗告人仍執陳詞，指摘原裁定不當，為
    無理由，應予駁回。
七、據上論結：本件抗告為無理由，依強制執行法第30 條之1，
    民事訴訟法第495條之1第1項、第449條第1項、第2項、第95
    條、第78條，裁定如主文。
中    華    民    國    98    年    5    月     27    日
                    民事第一庭
                        審判長法  官  張耀彩
                              法  官  盧彥如
                              法  官  林金吾
正本係照原本作成。
本裁定除以適用法規顯有錯誤為理由，不得再抗告。如提起再抗
告，應於收受後10日內委任律師為代理人向本院提出再抗告狀。
並繳納再抗告費新台幣１千元。
中    華    民    國    98    年    5     月    27    日
                              書記官  張淑芳


司法院資訊處製作；財團法人民間司法改革基金會備份。
